福建金門地方法院刑事判決　
111年度簡上字第21號
上  訴  人  
即  被  告  黃依貞





上列上訴人即被告因犯侵占等案件，不服本院111年度城簡字第6
號中華民國111年4月7日第一審刑事簡易判決（聲請簡易判決處
刑案號：109年度偵字第1134號、110年度調偵字第42號），提起
上訴，本院管轄之第二審合議庭判決如下：
    主  文
原判決附表一編號1、2「主文欄」所示關於犯罪所得沒收之部分
均撤銷。
其餘上訴駁回（即原判決附表一編號1、2「主文欄」所示關於所
處罪刑部分）。
乙○○緩刑貳年。
    犯罪事實
一、乙○○於民國109年5、6月間，受甲○○（涉嫌賭博部分，另為
    緩起訴處分）之託代為收受洪天文（涉嫌賭博部分，另為緩
    起訴處分）欲匯給甲○○取消投資養生館之款項新臺幣（下同
    ）60萬元及非法簽注地下今彩539賭贏之款項35萬8,400元，
    共計95萬8,400元，並由洪天文依指示於如附表所示時間，
    將如附表所示金額共計72萬6,750元，陸續匯至乙○○及其不
    知情之母親陳碧蘭所有之如附表所示帳戶內，詎乙○○竟意圖
    為自己不法之所有，基於侵占之犯意，未將上開洪天文已匯
    之72萬6,750元依約返還甲○○，而擅自將款項挪作其他私用
    ，雖經甲○○一再催討，然僅先歸還12萬元，其餘款項則拒不
    歸還，而據為己有。
二、乙○○與甲○○、洪天文共同基於在公眾得出入場所賭博財物之
    犯意聯絡，乙○○於109年5、6月間，受甲○○之託代為下注簽
    賭非法地下今彩539，由甲○○先將欲下注簽賭之號碼以微信
    通訊軟體傳與乙○○，乙○○再以LINE通訊軟體將號碼轉傳與洪
    天文，洪天文再將號碼以LINE通訊軟體轉傳與某真實姓名、
    年籍不詳綽號「小漠」之成年男子下注簽賭，渠等賭博方式
    以臺灣彩券每週一至週六開獎之今彩539號碼為中獎標的，賭
    客可從1至39號中自行選取號碼，再決定要買幾車，1車為3,
    040元，如有中1車，可得2萬1,200元，期間甲○○共簽中35萬
    8,400元。
三、案經甲○○訴由金門縣警察局金城分局報告福建金門地方檢察
    署（下稱金門地檢署）檢察官偵查並聲請簡易判決處刑。
    理  由
壹、程序部分：
一、被告乙○○經合法傳喚，有本院送達證書在卷可憑（見本院卷
    第79頁），其於審判期日無正當理由未到庭，本院爰不待其
    陳述，逕為一造辯論判決。
二、按被告以外之人於審判外之言詞或書面陳述，除法律有規定
    者外，不得作為證據；又被告以外之人於審判外之陳述，雖
    不符合刑事訴訟法第159條之1至第159條之4之規定，而經當
    事人於審判程序同意作為證據，法院審酌該言詞陳述或書面
    陳述作成時之情況，認為適當者，亦得為證據，而當事人、
    代理人或辯護人於法院調查證據時，知有上開不得為證據之
    情形，而未於言詞辯論終結前聲明異議者，視為有前項之同
    意，刑事訴訟法第159條第1項、第159條之5分別定有明文。
    本判決所引用之供述證據，業經檢察官於準備及審判程序表
    示同意作為證據使用，本院審酌前開陳述作成時之情況，認
    為適當，揆諸前開規定，該等證據具有證據能力。至本判決
    引用之非供述證據，均與本案事實具有關聯性，並無事證足
    認有違背法定程序或經偽造、變造等情事，且經本院依法踐
    行調查程序，自亦有證據能力。
貳、實體部分 　　
一、認定犯罪事實所憑之證據及理由：
  ㈠訊據被告乙○○固坦承有代甲○○收受洪天文匯入之款項及代為
    下注簽賭非法地下今彩539等情不諱（見偵卷第32至33頁）
    ，惟辯稱：伊只代甲○○收取35萬元，已還12萬元，尚欠23萬
    元云云。然上揭犯罪事實，業據證人即告訴人甲○○於警詢、
    偵訊中之證述及本院訊問時之指訴：被告就洪天文所匯95萬
    8,400元，僅還12萬元等語綦詳（見警卷第6至19頁、偵卷第
    36至37頁、原審卷第33頁），核與證人洪天文、吳嘉正之證
    述情節相符（見警卷第26至27頁、偵卷第34至35頁、原審卷
    第40至41頁），復有郵政跨行匯款申請書、通訊軟體對話紀
    錄截圖、中華郵政股份有限公司金門烈嶼郵局111年3月14日
    111字第13號函及所附郵政跨行匯款申請書、臺灣中小企業
    銀行金門分行111年3月16日金門字第1118900016號函所附依
    帳號查詢客戶資料，及中國信託商業銀行股份有限公司111
    年3月15日中信銀字第111224839073422號函及所附存款交易
    明細等附卷可資佐證（見警卷第35至55頁、偵卷第55至111-
    2頁、原審卷第59至90頁），足認被告前揭所辯委無足採。
  ㈡本件事證明確，被告犯行洵堪認定，應依法論科。
二、論罪科刑：
  ㈠犯罪事實一：核被告所為，係犯刑法第335條第1項之侵占罪
    。
  ㈡犯罪事實二：
  ⒈按私人住家原非公眾得出入之場所，惟既已供作賭博場所，
    聚集不特定之人賭博財物，已失純住宅之性質，與公眾得出
    入之場所無異，應成立刑法第266條第1項前段賭博罪；次按
    刑法圖利供給賭博場所罪，本不以其場所為公眾得出入者為
    要件，而所謂之「賭博場所」，只要有一定之所在可供人賭
    博財物即可，非謂須有可供人前往之一定空間場地始足為之
    ，且以現今科技之精進，電話、傳真、網路均可為傳達賭博
    訊息之工具，例如主觀上有營利意圖而提供網址供人賭博財
    物者，亦屬提供賭博場所之一種，而以傳真或電話之方式簽
    注號碼賭博財物，與親自到場簽注賭博財物，僅係行為方式
    之差異而已，並不影響其為犯罪行為之認定（最高法院94年
    度台非字第108號判決意旨供參）。因此經營地下今彩539簽
    賭之行為人縱以其私人住宅為供作賭博場所之所在，賭客以
    到場、電話、傳真、電腦網路、或行動電話之通訊軟體等方
    法傳遞訊息下注賭博，均已使該住宅失去純私人住宅之性質
    ，與公眾得出入之場所無異。
  ⒉查「小漠」係提供自宅作為不特定人得以出入簽賭之場所，
    此有證人洪天文到庭證稱：小漠有公開分享他的通訊軟體LI
    NE之ID，我就是這樣下注，小漠並未表示不能至其家中下注
    等語之供述明確（見原審卷第41頁），並有上開對話紀錄佐
    證，足徵小漠係使用在其住處以通訊軟體LINE接受不特定賭
    客簽賭。故被告雖係以通訊軟體LINE之方式，託由證人洪天
    文以相同方式向小漠下注簽賭，且小漠從事「今彩539」簽
    賭行為之地點雖屬私人住宅，被告及其他賭客並未實際到場
    下注簽賭，惟小漠既已將其私人住宅闢為賭博場所，而可供
    不特定人以通訊軟體LINE之方式下注簽賭，揆諸前開說明，
    自屬公眾得出入之場所，僅行為方式隨時代演變有別而已，
    自不影響其等賭博犯罪之成立。
  ⒊按行為後法律有變更者，適用行為時之法律，但行為後之法
    律有利於行為人者，適用最有利於行為人之法律，刑法第2
    條第1項定有明文。查被告行為後，刑法第266條第1項前段
    業經立法院修正通過，並經總統於111年1月12日以華總一義
    字第11100001931號令公布，自111年1月15日起生效施行，
    修正前刑法第266條第1項前段刑度為「處3萬元以下罰金」
    ，修正後刑法第266條第1項則提高為「處5萬元以下罰金」
    ，經比較新舊法結果，新法並未較有利於被告，依刑法第2
    條第1項前段規定，本案仍應適用被告行為時即修正前之刑
    法第266條第1項前段規定。是核被告所為，係犯修正前刑法
    第266條第1項前段賭博罪。
  ⒋被告與甲○○、洪天文就此部分犯行之實施，具有犯意聯絡及
    行為分擔，自應論以共同正犯。
參、上訴說明　　
一、撤銷改判理由：
　　原判決以被告上述犯侵占及賭博等犯行事證明確，予以論罪科刑並沒收，固非無見。惟查：⒈被告於111年3月1日業已給付告訴人40萬元，此有告訴人與被告之LINE對話紀錄、被告之母親陳碧蘭台新銀行存摺影本1份可參（見本院卷第15至34頁），且經告訴人於本院審理時確認無訛（見本院卷第91頁），此部分為被告有利之科刑事由，原審不及審酌，容有未合。⒉沒收部分：原審就被告本案賭博之犯罪所得共計23萬8,400元（35萬8,400元-12萬元〈已返還告訴人〉＝23萬8,400元）、侵占之犯罪所得共計36萬8,350元（72萬6,750元-12萬元〈已返還告訴人〉-23萬8,400元〈賭博之犯罪所得〉＝36萬8,350元）固非無見，惟觀諸金門縣金城鎮調解委員會調解書內容略以：雙方當事人經協調確認聲請人乙○○積欠對造人甲○○款項共計40萬元整，雙方當事人同意由聲請人乙○○給付對造人甲○○40萬元整，雙方當事人約定共分8期支付，第1期110年5月至第8期110年12月，每月15日支付新台幣5萬元整，款逕匯入至甲○○帳戶，匯款日如遇假日順延至下一個上班日，若一期未匯入，視同全部到期，逕付法院強制執行等語（見金門地檢署110年度調參字第52號卷第5頁），然被告業已履行上開調解條件已如前述，倘仍諭知沒收、追徵，顯有過苛之虞，此部分原審亦不及審酌，自有未洽。綜上各節，被告以原審如附表一編號1、2「主文欄」所示關於未扣案犯罪所得沒收之部分適用法則不當，提起上訴，為有理由。原判決既有上開可議之處，自屬無可維持，應由本院予以撤銷改判，並不予宣告沒收。
二、上訴駁回部分　　　
　㈠按量刑之輕重，雖屬事實審法院得依職權自由裁量之事項，
    然仍應受比例原則及公平原則之限制，否則其判決即非適法
    。刑事審判旨在實現刑罰權分配的正義，故法院對有罪被告
    之科刑，應符合罪刑相當之原則，使輕重得宜，罰當其罪，
    以契合社會之法律感情。
　㈡查本件被告所犯侵占、賭博罪刑部分，原審認被告犯行明確
    ，分別依刑法第335條第1項、修正前刑法第266條第1項前段
    規定，論以侵占罪、賭博罪，並審酌被告不思以正當方式賺
    取財物之動機、目的，本應將為告訴人代收之款項交付與告
    訴人，卻挪為己用不歸還，及以通訊軟體LINE委託他人代為
    下注簽賭之犯罪手段。兼衡被告扶養1名未成年子女、待業
    、勉持家庭經濟之生活狀況，無受刑事有罪判決之品行，有
    臺灣高等法院被告前案紀錄表在卷可參，國中畢業之智識程
    度（見警卷第1頁、原審卷第17頁）。並考量被告與告訴人
    曾為同事之關係，違反與告訴人間信賴關係，及助長投機風
    氣，影響民間經濟、社會治安與善良風俗之違反義務程度，
    致告訴人受有60萬6,750元（計算式：72萬6,750元－12萬元＝
    60萬6,750元）之犯罪後所生損害，坦承賭博犯行，否認侵
    占犯行之態度，偵查中及審判中經合法傳喚不到（見調偵卷
    第49至55頁、原審卷第21至25頁、第31頁），及與告訴人以
    40萬元和解後卻未履行（見調偵卷第5頁、第41頁）之犯後
    態度等一切情狀，分別就被告犯侵占罪量處有期徒刑6月，
    如易科罰金，以1千元折算1日、犯賭博罪，處罰金2萬元，
    如易服勞役，以新臺幣1千元折算1日。並就所處得易科罰金
    之刑及罰金刑部分，諭知易科罰金及易服勞役之折算標準。
    被告固執其於111年3月1日業已給付告訴人40萬元，此有前
    開告訴人與被告之LINE對話紀錄、被告之母親陳碧蘭台新銀
    行存摺影本1份可參，且經告訴人於本院審理時確認無訛（
    見本院卷第91頁），請求減輕其刑等語。惟依據上開調解書
    內容所載雙方當事人約定共分8期支付，第1期110年5月至第
    8期110年12月，然被告遲至111年3月1日始履行完畢，堪認
    被告無非係因恐致罹刑章，方於調解履行期日到期後近2個
    月始履行完畢，復參以告訴人於本院審理時亦表示：要給被
    告教訓，判幾個月都行等語（見本院卷第95頁）。因此，本
    院審酌原審認事用法並無違誤，量刑亦屬妥適，被告就此部
    分之上訴，尚乏理由，應予駁回。
三、末查被告前未曾因故意犯罪受有期徒刑以上刑之宣告，有本
    院被告前案紀錄表在卷可佐（見本院卷第85-86頁），其因
    一時失慮，致罹刑典，固非可取，惟已與告訴人成立調解，
    且依調解內容給付40萬元與告訴人（如前所述），本院審酌
    上情，認被告經此偵、審程序之教訓，當足生警惕，對被告
    所宣告之刑，以暫不執行為適當，爰依刑法第74條第1項第1
    款規定諭知緩刑2年，以啟自新。
本案經檢察官張漢森聲請以簡易判決處刑，並經檢察官李堯樺到
庭執行職務。
據上論斷，應依刑事訴訟法第455條之1第1項、第3項、第368條
、第369條第1項前段、第371條、第364條、第299條第1項前段，
刑法第74條第1項第1款，判決如主文。
中　　華　　民　　國　　111 　年　　7 　　月　　19　　日

                  刑事第一庭  審判長法　官　陳弘能
　　　　　　　　　                  法  官  魏玉英
　　　　　　　　　                  法  官  黃俊偉
以上正本係照原本作成。
不得上訴。
中　　華　　民　　國　　111 　年　　7 　　月　　19　　日
                                    書記官  黃紹洧
附錄本案論罪科刑法條全文：
中華民國刑法第335條
意圖為自己或第三人不法之所有，而侵占自己持有他人之物者，
處五年以下有期徒刑、拘役或科或併科三萬元以下罰金。
前項之未遂犯罰之。
修正前中華民國刑法第266條
在公共場所或公眾得出入之場所賭博財物者，處三萬元以下罰金
。但以供人暫時娛樂之物為賭者，不在此限。
當場賭博之器具與在賭檯或兌換籌碼處之財物，不問屬於犯人與
否，沒收之。

附表：
編號 時間（民國） 戶名 帳號 金額（新臺幣） 證據出處 1 109年5月14日 乙○○ 臺灣中小企業銀行金門分行帳號000-00000000000號 4萬2,250元 中華郵政股份有限公司金門烈嶼郵局111年3月14日111字第13號函及所附郵政跨行匯款申請書、臺灣中小企業銀行金門分行111年3月16日金門字第1118900016號函所附依帳號查詢客戶資料（見原審卷第61頁、第75頁） 2 109年5月25日 乙○○ 臺灣中小企業銀行金門分行帳號000-00000000000號 4萬300元 中華郵政股份有限公司金門烈嶼郵局111年3月14日111字第13號函及所附郵政跨行匯款申請書、臺灣中小企業銀行金門分行111年3月16日金門字第1118900016號函所附依帳號查詢客戶資料（見原審卷第63頁、第75頁） 3 109年6月1日 陳碧蘭 中國信託商業銀行東花蓮分行帳號000-000000000000號 19萬6,100元 中華郵政股份有限公司金門烈嶼郵局111年3月14日111字第13號函及所附郵政跨行匯款申請書、中國信託商業銀行股份有限公司111年3月15日中信字第111224839073422號函及所附存款交易明細（見原審卷第65頁、第80頁） 4 109年6月8日 陳碧蘭 中國信託商業銀行東花蓮分行帳號000-000000000000號 35萬元 中華郵政股份有限公司金門烈嶼郵局111年3月14日111字第13號函及所附郵政跨行匯款申請書、中國信託商業銀行股份有限公司111年3月15日中信字第111224839073422號函及所附存款交易明細（見原審卷第67頁、第82頁） 5 109年6月9日 陳碧蘭 中國信託商業銀行東花蓮分行帳號000-000000000000號 9萬8,100元 中華郵政股份有限公司金門烈嶼郵局111年3月14日111字第13號函及所附郵政跨行匯款申請書、中國信託商業銀行股份有限公司111年3月15日中信字第111224839073422號函及所附存款交易明細（見原審卷第69頁、第83頁）     合計 72萬6,750元